【裁判字號】    89,上易,454
【裁判日期】    890511
【裁判案由】    竊盜等
【裁判全文】
臺灣高等法院高雄分院刑事判決          八十九年度上易字第四五四號
    上訴人
    即被告  甲○○
    選任辯護人  王國論律師
                康進益
右上訴人因竊盜等案件，不服臺灣屏東地方法院八十八年度訴字第六八七號中華民國
八十九年二月十一日第一審判決（起訴案號：臺灣屏東地方法院檢察署八十八年度偵
字第一三四一號），提起上訴，本院判決如左：
      主      文
上訴駁回。
      事      實
一、甲○○係宏億砂石場僱用之挖土機司機，受該行負責人楊雲龍（已歿，經檢察官
    不起訴處分確定）指示，夥同二名已成年之砂石車司機，其中一名為不詳年籍之
    楊光道（由檢察官另行簽分偵辦），意圖為自己不法之所有，基於竊盜及違反水
    利法之犯意，於民國八十八年二月十三日十五時許，由甲○○駕駛ＨＩＴＡＣＨ
    二○○型挖土機，於宏億砂石場附近三百公尺即屏東縣枋山鄉枋山溪河床地之行
    水區，未經主管機關許可，盜採砂石，復由楊光道及另一不詳姓名司機，駕駛牌
    號不詳之大貨車載運砂石至該砂石場置放。嗣於八十八年二月十三日下午十七時
    許，在前開河床地，為警查獲，並扣得原由楊雲龍保管之上開挖土機一部，計盜
    採範圍長二十公尺、寬三公尺、深約五十公分，並損害主管機關管理河川之權益
    。
二、案經屏東縣警察局枋寮分局移送台灣屏東地方法院檢察署檢察官偵查起訴。
    理  由
一、訊之上訴人即被告甲○○矢口否認有右揭犯行，辯稱：伊因在現場旁種植芒果樹
    ，故挖掘引水道準備灌溉，並未盜採砂石云云。惟查右揭事實，業據被告在偵查
    中自白：「（檢察官）問：載運多少砂石去宏億砂石場？（被告）答：約近十幾
    台。問：代價？答：每日二千元，我在查獲時近三點去挖，是老闆楊雲龍叫我去
    的。問：砂石車由何人駕駛？答：一台是他小舅子楊光道所駕駛，另一部砂石車
    是另一位恆春人駕駛。」等語，又證人即承辦警員塗弘仲於偵查中證稱：「我在
    產業道路上看到河床有一部怪手在挖，旁邊有一部砂石車，當時約距幾百公尺，
    我就大叫不要跑開，我們一時找不到下河床的路，待我們到現場時，砂石車已不
    在了：：剛下河床看現場，並無堆放砂石，有拍照存證。」等語，而證人即承辦
    警員杜吉昌於偵查中則證稱：「我們到現場時，現場並無堆置砂石。」等語，顯
    見被告所挖掘之砂石已遭大貨車載運離開，否則現場何以無該砂石，復有現場照
    片等件在卷足佐，又經比對當日現場之照片與翌日警員再次前往現場勘查之照片
    ，顯見現場已遭人破壞，且故意堆放砂石，益徵有人刻意匿飾犯行，此外並有內
    獅派出所查緝報告、現場圖、盜採現場至宏億砂石場相關位置相片五張，及檢察
    官會同縣政府水利課人員現場會勘，測量盜採位置至宏億砂石場為三百公尺，係
    距盜採現場最近之砂石場，砂石場留有挖土機二部，其中一部即係盜採砂石之挖
    土機，砂石場旁建有鐵皮屋頂磚造住屋，屋內抽屜筆記簿則有楊光道電話、甲○
    ○電話號碼，製有勘驗筆錄、勘驗相片十七張及實地勘查繪測河川圖籍相關位置
    圖附卷可按，被告在偵訊之自白即與事實相符，自得採為認定被告犯罪之證據。
    被告上開所辯，係屬卸責之詞，不足採信。至於證人楊玉英於本院調查中證述，
    我先生楊雲龍去逝後，就沒有經營砂石場，對於僱傭被告之情形，我不清楚等語
    。證人楊國偉於本院調查中證述，我沒有經營宏億砂石場，被告在宏億砂石場之
    情形，我不清楚等語，均難採為有利於被告之認定。本件事證明確，被告之犯行
 ，堪以認定。
二、核被告所為係犯刑法第三百二十一條第一項第四款之加重竊盜罪，及違反水利法
    第七十八條第一項第三款規定而應依同法第九十二條之一第一項中段之規定處罰
    。被告所為上開二罪名，與楊雲龍、楊光道及另一不詳姓名之人，具有犯意連絡
    與行為分擔，為共同正犯。被告以一行為觸犯上開二罪名，為想像競合犯，依刑
    法第五十五條規定從一重之加重竊盜罪處斷。又被告挖掘砂石，為一時空密接之
    接續行為，係屬接續犯，公訴人認被告違反水利法、竊盜犯行，均時間緊接，分
    別觸犯同一構成要件，顯係基於概括犯意而為之，為連續犯，容有誤會。
三、原審因而適用水利法第九十二條之一第一項中段，刑法第十一條前段、第二十八
    條、第三百二十一條第一項第四款、第五十五條之規定，並審酌被告圖利盜取砂
    石，破壞河床，影響公眾權益，犯後猶飾詞否認，態度不佳等一切情狀，量處有
    期徒刑九月。並認扣案之ＨＩＴＡＣＨ二００型挖土機一部，為共同被告楊雲龍
    所有，然尚難即認專供本件犯罪之用，且審酌本件被告犯罪之程度，逕予沒收該
    挖土機，仍不符比例原則，爰不予宣告沒收。經核原判決認事用法並無不合，量
    刑亦屬適度，被告上訴意旨，仍執前詞，否認犯罪，指摘原判決不當，為無理由
    ，應予駁回。
據上論結，應依刑事訴訟法第三百六十八條，判決如主文。
本案經檢察官羅正平到庭執行職務。
中    華    民    國     八十九     年       五       月     十  一     日
                              臺灣高等法院高雄分院刑事第三庭
                                  審判長法官  莊秋桃
                                        法官  陳中和
                                        法官  謝宏宗
右正本證明與原本無異。
不得上訴。
                                      書記官  陳靖華
中    華    民    國     八十九     年       五       月    十  二      日
附錄：本判決論罪科刑法條：
刑法第三百二十一條第一項第四款：
犯竊盜罪而有左列情形之一者，處六月以上五年以下有期徒刑：
四、結夥三人以上而犯之者。
水利法第九十二條之一第一項中段：
違反第七十八條第一項各款情形之一者，除通知限期回復原狀、清除或廢止違禁設施
外，處六千元以上三萬元以下罰鍰；因而損害他人權益者，處三年以下有期徒刑、拘
役或科或併科四千元以上兩萬元以下罰金；致生公共危險者，處五年以下有期徒刑，
得併科六千元以上三萬元以下罰金。
                                                                        Ｆ


司法院資訊處製作；財團法人民間司法改革基金會備份。
